【裁判字號】    95,交聲,756
【裁判日期】    951120
【裁判案由】    違反道路交通管理處罰條例聲明異議
【裁判全文】
臺灣士林地方法院交通事件裁定         95年度交聲字第756號
原處分機關  臺北市交通事件裁決所
異  議  人
即受處分人  甲○○
上列異議人即受處分人因違反道路交通管理處罰條例案件，對於
臺北市交通事件裁決所95年8 月30日北市裁二字第裁22-A8K2020
48號裁決聲明異議，本院裁定如下：
        主  文
異議駁回。
        理  由
一、按汽車駕駛人爭道行駛有支線道車不讓幹線道車先行，或兩
    線均為幹線道或支線道時，左方車不讓右方車先行者，處新
    臺幣（下同）600 元以上1,800 元以下罰鍰，併計違規點數
    1 點，道路交通管理處罰條例第45條第9 款、第63條第1 項
    第1 款分別定有明文。次按車輛行至無號誌或號誌故障而無
    交通警察指揮之交岔路口，支線道車應暫停讓幹線道車先行
    。未劃分幹、支線或同為幹線道或支線道者，轉彎車應暫停
    讓直行車先行；如同為直行車或轉彎車者，左方車應暫停讓
    右方車先行，道路交通安全規則第102 條第1 項第2 款亦定
    有明文。又幹道應設置閃光黃燈，支道應設置閃光紅燈；閃
    光紅燈表示「停車再開」，車輛應減速接近，先停止於交岔
    路口前，讓幹道車優先通行後認為安全時，方得續行，道路
    交通標誌標線號誌設置規則第224 條第3 款、第211 條第1
    項第2 款亦有明文。
二、異議人即受處分人甲○○於民國95年7 月12日15時10分許，
    駕駛車號7937-EV 號自小客車沿臺北市○○○路○ 段270 巷
    （由西向東行駛）設置有閃光紅燈之交岔路口時，其前車頭
    與由邱宗賢駕駛，沿仁愛路4 段71巷北向南方向行駛之車號
    KG-8586 號自小客車右前角擦撞及而肇事。經警舉發其有「
    支線道車不讓幹線道車先行」之違規，依道路交通管理處罰
    條例第45條第9 款處罰鍰600 元，並依同條例第63條第1 項
    第1 款之規定，併記違規點數1 點。
三、受處分人異議意旨略以：伊當天於路口有停車再開，但於員
    警製作談話紀錄表時，伊向員警亦有如此表示，但談話紀錄
    表員警卻曲解伊之意思，而記載伊不清楚撞車前情形，因而
    原處分內容即與事實不符云云。經查：
（一）受處分人於上開時、地，駕駛上揭車號自小客車，與車號
      KG-8586 號自用小客車發生碰撞等情，為受處分人所自承
      ，並有臺北市政府警察局舉發通知單、臺北市政府警察局
      交通警察大隊道路交通事故調查報告表、臺北市政府警察
      局大安分局交通分隊道路交通事故補充資料表各1 份、臺
      北市政府警察局大安分局交通分隊交通事故談話紀錄表3
      份在卷可查。而肇事地點即敦化南路1 段270 巷及仁愛路
      4 段71巷，其中敦化南路1 段270 巷弄設有停讓標誌，為
      支線道，仁愛路4 段71巷為幹線道，並有臺北市政府警察
      局交通警局交通分隊道路交通事故調查報告表、現場圖等
      在卷可憑，且均為受處分人所自承，應甚明確。
（二）又道路交通安全規則第102 條第1 項第2 款之所以規定支
      線道車應讓幹線道車先行，旨在確認行車順序及劃分道路
      路權，以維護交通往來之安全。故汽車駕駛人「讓車」，
      當須將車輛暫停，待有路權之他車輛駕駛人通過，安全無
      虞時，始能再繼續通行。且依前開規定於交岔路口應讓幹
      道車先行之支線車，除於進入路口前應先暫停讓幹道車先
      行通過外，於駛進路口跨越交岔路時，亦須隨時注意幹道
      車之車況，作停讓之準備，以維交通安全。故受處分人行
      至該交岔路口前自應注意幹道左右來車之動態，並禮讓幹
      道有優先路權車輛先行，於駛進路口跨越交岔路時，亦需
      始終隨時注意左右方幹道車之車況，做停讓之準備。然由
      卷附交通事故談話紀錄表記載，受處分人肇事後於現場由
      員警所製作談話紀錄時供稱：伊減速慢行，並看左側沒有
      來車，伊便進入路口等語；並於最後補充意見時陳述：伊
      不確定當時有無完全停住看有無來車，已足見受處分人於
      駕駛車輛到達路口時，僅係減速慢行，緩緩通過，並未完
      全停駛，可見受處分人並未如上述意旨為任何暫停車輛觀
      察幹道交通狀況之讓車動作，已甚明確。受處分人雖以前
      詞置辯，然查：本件舉發員警與受處分人素不相識，僅係
      依據當事人報案到場處理一般車禍事件之員警，彼此又無
      怨隙，若受處分人並無上開供述，員警何必甘冒觸犯刑法
      第213 條及第214 條所定公務員登載不實罪之偽造文書刑
      責，故為不實之登載，致生損人不利己之結果？且由卷附
      談話紀錄表可知，該談話紀錄表作成後，隨即經受處分人
      當場當場閱讀簽名，而由受處分人異議意旨可知，到場承
      辦員警並未使用任何強制力或暴力逼迫其為供述之情事，
      則倘如受處分人異議意旨所陳：員警完全曲解其意為不實
      之登載，伊並無談話紀錄表所述之供述等情屬實，則其當
      場製作完成後，何以會願意簽認？顯與常理不符。受處分
      人空言所辯：伊有向員警表示停車再開，員警未登載於談
      話紀錄表，卻登載不實之供述云云，核屬事後卸責之詞，
      已難採信。甚者，受處分人異議意旨所爭執者乃係談話紀
      錄表最末所載：「不確定當時有無完全停住看看有無來車
      」等語，然對談話紀錄表最初連續供述部分並無爭執，而
      談話紀錄表受處分人最初連續陳述部分亦已明確登載：受
      處分人自承僅有減速慢行，並看左側來車等語，已經明顯
      可見其並未完全停駛，則受處分人筆錄最後有無再明確表
      示伊有停車再開或僅陳稱伊不確定有無完全停車等語，顯
      均無關緊要，而不影響本院之事實判斷甚明。
（三）再者，由受處分人於交通事故談話紀錄表中自承，其肇事
      當時行車速率約每小時20公里加以換算，約每秒5.5 公尺
      ，復按卷附現場圖可知，系爭路口敦化南路1 段270 巷西
      向路口起點距離受處分人車頭撞擊處，大約2.9 公尺，是
      以時速20公里由路口起點起步至撞擊處約需0.527 秒左右
      （甚者，若照受處分所言，其係由停駛狀態起步，時間更
      可能需要長到1 秒鐘）。而卷查並無相對人超速之證據，
      且由卷附補充資料表所載，雙方車損狀況不過是保險桿或
      前車角凹損，可見撞擊力道不大，故相對人車速應該不會
      超過50公里，假設以正常時速50公里行駛（每秒13.89 公
      尺），推算受處分人倘真有停駛於系爭路口觀察，則受處
      分人起步之際，相對人車輛尚在路口外6 至7 公尺處，案
      發現場時為下午時間，光線應該甚為良好，而系爭敦化南
      路1 段東向並設有反射鏡等，有卷附現場圖可參，一般正
      常之駕駛人停駛於系爭路口觀察垂直方向來車，應可甚為
      清楚發現6 至7 公尺外有來車，並且立刻決定不要起步而
      加以避讓甚明。然由受處分人所自承情節，其根本未看見
      相對人來車，顯然有未注意之疏失，其客觀上因為沒看到
      相對人車輛，以致決意起步肇事，顯有違上開「讓車」之
      規定，甚為明確。是即受處分人所辯其有停駛於系爭路口
      在起步屬實，亦不能免除不及注意幹線道來車而未採取讓
      車措施，貿然起步之違規責任，至為明確。
四、綜上所述，受處分人確有於上開時、地支線道車未讓幹線道
    車先行之違規行為，堪以認定，從而，原處分機關認定本件
    受處分人有支線道車未讓幹線道車先行之違規行為，援引上
    揭規定及違反道路交通管理事件統一裁罰基準表之規定，裁
    處異議人罰鍰600 元，並記違規點數1 點，於法洵無不合，
    受處分人本件異議為無理由，應予駁回。
五、據上論斷，應依道路交通案件處理辦法第19條，裁定如主文
    。
中    華    民    國    95    年    11    月    20    日
                  交通法庭法  官 王沛雷
以上正本證明與原本無異。
如不服本裁定，應於送達後5 日內，向本院提出抗告狀。
                          書記官 蘇彥宇
中    華    民    國    95    年    11    月    27    日


司法院資訊處製作；財團法人民間司法改革基金會備份。
